臺灣桃園地方法院民事簡易判決
110年度桃簡字第1698號
原      告  王佳苓（原名：王魯郡）

被      告  馨琳揚企管顧問有限公司

法定代理人  謝明華  
訴訟代理人  黃致維  
上列當事人間債務人異議之訴等事件，本院於民國111年3月1日
言詞辯論終結，判決如下：
    主      文
確認被告持有如附表所示本票，對原告之本票債權暨利息債權請
求權不存在。
本院110年度司執字第91050號給付票款強制執行事件債權人即被
告所憑之執行名義即臺灣臺北地方法院94年度票字第3443號本票
裁定不得對原告強制執行。
訴訟費用由被告負擔。
    事實及理由
一、原告主張：原告於民國92年間向第三人建欣電器有限公司購
    買商品，而向第三人台灣永旺財務服務股份有限公司（下稱
    永旺公司）辦理分期借款，並簽立如附表所示本票（下稱系
    爭本票），已全數清償，已無積欠系爭本票之債務。且縱原
    告無法舉證已全部清償上開借款，永旺公司於94年持系爭本
    票就其中之新臺幣（下同）50,964元向臺灣臺北地方法院聲
    請本票裁定（94年度票字第3443號，下稱系爭本票裁定），
    並聲請強制執行，後因未受償換發臺灣臺中地方法院96年執
    字第14772號債權憑證（下稱系爭執行名義），後續於97年
    、101年為強制執行，嗣於104年永旺公司將其對原告之相關
    權利讓與第三人寰辰資產管理股份有限公司（下稱寰辰公司
    ），寰辰公司再於106年1月10日將其對原告之相關權利讓與
    被告。然自101年強制執行後迄至110年才又以系爭執行名義
    向本院提出強制執行，本院以110年度司執字第91050號給付
    票款強制執行事件（下稱系爭強制執行事件）受理，期間已
    逾3年，顯已罹於時效，原告主張時效抗辯，則被告以系爭
    執行名義聲請強制執行，於法不合，爰依強制執行法第14條
    第2項之規定，提起本件訴訟等語，並聲明：如主文第1項、
    第2項所示。
二、被告則以：本件被告取得系爭債權憑證自核發期間96年計算
    未超過15年，並未有罹於時效之問題等語，茲為抗辯，並聲
    明：原告之訴駁回。
三、本院之判斷
　㈠原告於92年5月13日，向永旺公司辦理分期借款並簽發系爭本
    票，系爭本票到期日為93年11月10日，永旺公司持系爭本票
    向臺灣臺北地方法院就其中之50,964元聲請本票裁定並聲請
    強制執行，後因未受償換發系爭執行名義，後續於97年、10
    1年為強制執行後，永旺公司於104年將其對原告之相關權利
    讓與寰辰公司，寰辰公司再於106年1月10日將其對原告之相
    關權利讓與被告，被告再於110年持系爭執行名義向本院聲
    請強制執行，本院以系爭強制執行事件受理等情，有系爭債
    權憑證、分期付款契約書、系爭本票、債權讓與證明書附卷
    可參（見本院卷第9至10頁、第18頁、第22至23頁），復經
    本院調閱系爭強制執行事件卷宗核對無誤，上開事實，首堪
    認定。
　㈡按當事人主張有利於己之事實者，就其事實有舉證之責任，
    民事訴訟法第277條前段定有明文。是如債權人已證明其債
    權存在，而債務人主張該債權已因清償而消滅，則對於清償
    之事實，自應由債務人負舉證之責任（最高法院28年上字第
    1920號判例意旨參照）。原告雖主張就系爭執行名義之債務
    已清償，惟並未舉證以實其說，是原告主張已清償系爭本票
    之債務，難認有據。
　㈢按執票人對本票發票人之權利，自到期日起算，3年間不行使
    ，因時效而消滅，票據法第22條第1項定有明文。是執票人
    依票據法第123條規定，聲請法院裁定許可對於本票發票人
    強制執行，係屬非訟事件，此項裁定，並無確定實體上法律
    關係存否之實質確定力，非屬與確定判決有同一效力之執行
    名義，執票人之請求權消滅時效期間，自不因取得法院許可
    強制執行之裁定，而依民法第137條第3項規定延長為5年。
    次按消滅時效，因起訴而中斷；開始執行行為或聲請強制執
    行，與起訴有同一效力；因起訴而中斷之時效，自受確定判
    決，或因其他方法訴訟終結時，重行起算，民法第129條第1
    項第3款、第2項第5款、第137條第2項分別定有明文。又時
    效完成後，債務人得拒絕給付，為民法第144條第1項所明定
    ；而此所謂拒絕給付，固係採抗辯權發生主義，並非使請求
    權當然消滅。惟如債務人行使此項抗辯權，表示拒絕給付，
    債權人之請求權利即因而確定歸於消滅（最高法院97年度台
    上字第1113號民事判決參照）。而消滅時效完成後，如債權
    人依原執行名義或債權憑證聲請法院再行強制執行時，亦不
    生中斷時效或中斷事由終止重行起算時效之問題，債務人自
    非不得對之提起債務人異議之訴，以排除該執行名義之執行
    （最高法院89年度台上字第1623號判決意旨參照）。
  ㈣經查，系爭執行名義之內容為系爭本票裁定，有系爭執行名
    義在卷為佐（見本院卷第9頁）。而系爭本票裁定成立後，
    係分別於96年3月13日、97年9月25日、101年2月4日、110年
    10月14日為強制執行之聲請，為被告所自承在卷（見本院卷
    第26頁反面），而97年9月25日聲請之強制執行程序係於97
    年11月30日終結（見本院卷第9頁反面、第28頁），起算至
    下一次聲請強制執行之即101年2月4日止，已顯逾3年；且10
    1年2月4日聲請之強制執行程序係於101年5月15日終結（見
    本院卷第9頁反面），起算至下一次聲請強制執行之即110年
    10月14日止，亦已逾3年，原告並主張時效抗辯，系爭本票
    裁定所載系爭本票債權請求權自罹於時效而消滅。從而，原
    告請求確認系爭本票裁定所載系爭本票債權請求權不存在，
    自屬有據。又主權利因時效消滅者，其效力及於為從權利之
    利息債權，原告主張利息債權請求權不存在，亦屬有據。
　㈤末按強制執行法第14條所稱消滅債權人請求之事由，包括消
    滅時效完成等情形在內。另債務人異議之訴係為排除執行名
    義之執行力，是債務人提起異議之訴，其聲明請求撤銷特定
    執行事件之執行程序，或請求債權人不得持執行名義對債務
    人為強制執行，均無不可（最高法院109年度台上字第764號
    民事判決參照）。經查，系爭本票裁定所載系爭本票債權請
    求權既已罹於時效而消滅，則原告請求撤銷系爭執行程序，
    被告不得執系爭本票裁定對原告聲請強制執行，自屬有據。
四、綜上所述，原告請求：㈠確認如附表所示本票，對原告之本
    票債權暨利息債權請求權不存在。㈡本院110年度司執字第91
    050號給付票款強制執行事件債權人即被告所憑之執行名義
    即臺灣臺北地方法院94年度票字第3443號本票裁定不得對原
    告強制執行，為有理由，應予准許。
五、本件事證已臻明確，兩造其餘之攻擊防禦方法及所提證據，
    經本院斟酌後，於判決結果不生影響，爰不一一論列，併此
    敘明。
六、訴訟費用負擔之依據：民事訴訟法第78條。
中　　華　　民　　國　　111 　年　　3 　　月　　18　　日
                  桃園簡易庭  法  官  曾耀緯
以上為正本係照原本作成。
如不服本判決，應於送達後20日內，向本院提出上訴狀並表明上
訴理由，如於本判決宣示後送達前提起上訴者，應於判決送達後
20日內補提上訴理由書（須附繕本）。
如委任律師提起上訴者，應一併繳納上訴審裁判費。
中　　華　　民　　國　　111 　年　　3 　　月　　18　　日
                              書記官  吳宏明

附表
發票日 到期日 票據金額 （新臺幣） 發票人 備註 92年5月13日 93年11月10日 101,937元 王魯郡 執行名義僅有本金50,964元